【裁判字號】    98,抗,951
【裁判日期】    980731
【裁判案由】    撤銷假扣押裁定
【裁判全文】
臺灣高等法院民事裁定                   98年度抗字第951號
抗  告  人  甲○○
上列抗告人因與相對人乙○○間撤銷假扣押裁定事件，對於中華
民國98年5月7日臺灣臺北地方法院98年度審全聲字第241號所為
裁定提起抗告，本院裁定如下：
    主  文
抗告駁回。
抗告訴訟費用由抗告人負擔。
    理  由
一、相對人於原法院聲請意旨略以：抗告人先前就伊無權占有門
    牌號碼臺北市○○○路○段81巷7之2號房屋及坐落之基地 (
    下稱系爭房地) 一事，以其得依民法第179條、第184條規定
    ，請求伊給付自民國 (下同)91 年5月13日起至95年1月13日
    止之損害金新臺幣 (下同)8,144,033 元，及請求伊賠償因
    假執行不當所受損害22,400,000元等2項擇一准許為由，向
    原法院聲請對伊為假扣押，經原法院於95年2月9日以95年度
    裁全字第1761號裁定准許得對伊之財產在8,144,033元範圍
    內為假扣押在案。嗣伊聲請命抗告人限期起訴，經原法院以
    98年度審全聲字第74號裁定命抗告人於7 日內起訴，惟相對
    人已取得確定終局判決，抗告人主張可能受有假執行不當之
    損害已無理由，且抗告人於97年6 月13日提起之訴訟 (即原
    法院97年度重訴字第746號移轉登記等事件)，僅就91年5 月
    13日至95年1 月13日期間因無權占有所受損害起訴，為此爰
    依民事訴訟法第529條規定， 聲請撤銷部分之假扣押裁定等
    語。
二、原裁定認相對人之主張為有理由，將原法院於95年2月9日所
    為之95年度全字第1761號假扣押，關於准予假扣押相對人財
    產超過1,126,116元部分，及命相對人供擔保超過1,126,116
    元得免為或撤銷假扣押之部分，均予撤銷。
三、抗告意旨略以：抗告人起訴請求相對人賠償相當於租金之不
    當得利，係以6年（即91年5月21日至97年5月20日）1,852,2
    54元計算，原裁定認抗告人僅請求3年7個月又23天，係屬錯
    誤，且抗告人嗣後就該不當得利之請求已擴張為3,315,468
    元，原裁定將假扣押金額超過1,126,116元部分撤銷，亦欠
    妥當。為此，提起抗告云云。
四、按本案尚未繫屬者，命假扣押之法院應依債務人聲請，命債
    權人於一定期間內起訴。債權人不於第一項期間內起訴或未
    遵守前項規定者，債務人得聲請命假扣押之法院撤銷假扣押
    裁定，民事訴訟法第529條第1項、第4項分別定有明文。 次
    按民事訴訟法第529 條規定債權人不於命假扣押之法院所定
    期間內起訴者，債務人得聲請命假扣押之法院撤銷假扣押裁
    定，所謂命假扣押法院所定之期間，雖非不變期間，惟債權
    人至遲應於命假扣押之法院為撤銷假扣押之裁定前起訴，否
    則，命假扣押之法院應依債務人之聲請撤銷假扣押裁定。又
    擴張數量上應受判決事項之聲明，因未變更訴訟標的，訴訟
    上許原告任意為之，但性質上，仍屬訴之追加，即擴張之部
    分，仍為新訴之提起，僅係合併於原訴審理。故債權人於命
    假扣押之法院所定期限內僅就假扣押所欲保全之請求之一部
    起訴，而於命假扣押之法院為撤銷假扣押之裁定後始就未起
    訴部分擴張應受判決事項之聲明者，就該擴張部分，仍屬逾
    期起訴，命假扣押之法院仍應依債務人之聲請撤銷該部分之
    假扣押裁定 (最高法院89年度台抗字第163號裁定意旨參照)
    。
五、查：
  (一)抗告人於95年2 月8日向原法院聲請對相對人財產為假扣押
    ，經原法院於同年月9日以95年度裁全字第1761號裁定准許
    抗告人以2,720,000元為相對人供擔保後，得對相對人之財
    產在8,144,033元之範圍內為假扣押 (下稱系爭假扣押)。嗣
    抗告人於97年6 月13日向原法院起訴，於聲明第七項中請求
    相對人給付抗告人1,852,554元 (即自91年5月21日起至97年
    5 月20日止計6年，按每年308,759元計算相當於租金之不當
    得利)，及自97年5月21日起至交還系爭房地予抗告人之日止
    ，按月給付抗告人25,730元，經原法院以97年度重訴字第74
    6號移轉登記等事件受理在案。原法院於98年2月18日依相對
    人之聲請以98年度審全聲字第74號裁定命抗告人於7 日內向
    管轄法院起訴。抗告人於上開訴訟審理中，於98年5 月14日
    以書狀擴張應受判決之聲明，請求相對人給付3,315,468元(
    即自91年5月21日起至97年5月20日止計6 年，按每年552,57
    8元計算相當於租金之不當得利 )，及自97年5月21日起至交
    還系爭房地予抗告人之日止，按月給付抗告人46,048元。原
    法院並於98年6月12日以97年度重訴字第746號判決駁回抗告
    人上開請求，此有原法院95年度裁全字第1761號裁定、假扣
    押裁定聲請狀、98年度審全聲字第74號裁定、民事起訴狀、
    民事言詞辯論意旨狀及原法院97年度重訴字第746 號民事判
    決在卷可稽 (見原法院卷第10-15頁、第28-35頁，本院卷第
    13-20頁、第22-25頁)。
  (二)又抗告人於95年2月8日聲請就相對人財產於8,144,033元範
    圍內予以假扣押，其聲請狀已表明91年4月5日與相對人就系
    爭房地訂立不動產買賣契約，雙方約定總價為41,000,000元
    。兩造均依約履行完畢後，相對人於92年間以系爭房地有重
    大瑕疵為由，起訴主張解除買賣契約，並經原法院以92年度
    重訴字第1942號判決在案。相對人既主張解除買賣契約，而
    溯及訂約時失其效力，相對人迄今仍占有系爭房地，遲未返
    還，抗告人自得依民法第179條、第184條規定，請求相對人
    給付8,144,033元 (即自91年5月13日起至95年1月13日止計3
    年8個月，按每年2,221,100元計算之相當於租金之不當得利
    或損害金)； 且抗告人亦得請求相對人賠償因假執行不當所
    受損害22,400,000元，爰請求擇一就相對人之財產於8,144,
    033元之範圍內予以假扣押等語 ( 見原法院卷第11-14頁)。
  (三)抗告人就其依系爭假扣押所欲保全，對相對人請求賠償因假
    執行不當所受損害22,400,000元部分，迄未提起本案訴訟，
    業經原法院依職權調查無訛 (見原法院卷第38-42頁)，且有
    原法院97年度重訴字第746 號民事判決在卷可稽 (見本院卷
    第22-25頁)。
  (四)抗告人於原法院97年度重訴字第746 號移轉登記等事件訴訟
    程序中所為應受判決事項之聲明：(一)被告乙○○ (即相對人
    )、周東利於96年7月12日就附表所示不動產訂立之信託債權
    契約， 及於96年7月16日就附表所示不動產所為移轉所有權
    行為，均應予撤銷。(二)被告周東利應將如附表所示不動產，
    於96年7 月16日經台北市大安地政事務所以信託為原因所為
    所有權移轉登記，予以塗銷，回復為被告乙○○ (即相對人
    ) 所有，並將如附表所示不動產交還被告乙○○。(三)被告乙
    ○○ (即相對人) 應於被告周東利塗銷前開不動產所有權移
    轉登記後，將如附表所示之不動產於91年5 月13日經台北市
    大安地政事務所以買賣為原因所為之所有權移轉登記塗銷。
    (四)被告乙○○ (即相對人) 應返還如附表所示之不動產予原
    告 (即抗告人)。(五)被告乙○○ (即相對人)應給付原告（即
    抗告人）12,300,000元【 即41,000,000元自91年5月22日起
    至97年5月21日止共6年之利息 】，及自97年5月22日起至返
    還如附表所示不動產止，按月給付原告170,833元。 (七)被告
    乙○○ (即相對人) 應給付回復原狀所需費用10,750,000元
    ，及自起訴狀繕本送達翌日起至清償日止，按年息5%計算之
    利息等，均非屬系爭假扣押裁定所欲保全之請求範疇。
  (五)抗告人在原法院97年度重訴字第746 號移轉登記等事件訴訟
    程序中，所為應受判決事項聲明(六)部分，原係主張相對人自
    91年5月21日起至97年5月20日止無權占有系爭房地，受有相
    當於租金之不當得利1,852,554元，應予返還，另自97年5月
    21日起至返還系爭房地之日止，應再按月給付伊25,730元等
    情。查，抗告人就其於假扣押時所執相對人無權占有之91年
    5 月13日起至同年月20日止之損害金請求，並未訴請相對人
    給付，是以抗告人聲請假扣押時所述不當得利數額計算方式
    ( 即自91年5月13日起至95年1月13日止計3年8個月，按每年
    2,221,100元計算之相當於租金之不當得利或損害金8,144,0
    33元) 核算後，堪認抗告人僅就相對人其中3年7個月又23日
    之無權占有期間提起本案訴訟 (即91年5月21日起至95年1月
    13日止)，此部分對應之無權占有損害金數額為1,126,116元
    （計算式：25,730元×43個月﹢25,730元÷30×23天﹦1,12
    6,116元，元以下4捨5入）。
  (六)綜上，相對人主張抗告人就其假扣押所欲保全之請求，並未
    全部提起本案訴訟，部分應予撤銷，為有理由。原裁定准予
    相對人聲請，核無違誤。至抗告人固曾於98年5 月14日以書
    狀擴張請求相對人給付3,315,468元 (即自91年5月21日起至
    97年5 月20日止計6年，按每年552,578元計算相當於租金之
    不當得利)，及自97年5月21日起至交還系爭房地予抗告人之
    日止，按月給付抗告人46,048元 (見本院卷第13-20頁)，惟
    該擴張請求，係在原法院為撤銷假扣押之裁定後所為，依上
    開最高法院89年度台抗字第163號裁定意旨， 該擴張部分，
    仍屬逾期起訴，原法院仍應依相對人之聲請撤銷該部分之假
    扣押裁定。抗告意旨指摘原裁定不當，為無理由，應予駁回
    。
六、據上論結，本件抗告為無理由，爰裁定如主文。
中    華    民    國    98    年    7     月    31    日
                    民事第十五庭
                        審判長法  官  林恩山
                              法  官  陳雅玲
                              法  官  黃國忠
正本係照原本作成。
本裁定除以適用法規顯有錯誤為理由外，不得再抗告。如提起再
抗告，應於收受後10日內委任律師為代理人向本院提出再抗告狀
。並繳納再抗告費新台幣１千元。
中    華    民    國    98    年    8     月    3     日
                              書記官  陳明俐


司法院資訊處製作；財團法人民間司法改革基金會備份。
